【裁判字號】    97,消債更,834
【裁判日期】    980508
【裁判案由】    更生事件
【裁判全文】
臺灣板橋地方法院民事裁定           97年度消債更字第834號
聲  請  人  甲○○
上列當事人因消費者債務清理條例聲請更生事件，經臺灣高雄地
方法院裁定移送（97年度審消債更字第580 號），本院裁定如下
：
    主  文
聲請駁回。
聲請費用由聲請人負擔。
    理  由
一、聲請意旨略以：聲請人因有不能清償債務情事，於民國95年
    間依「中華民國銀行公會會員辦理消費金融案件無擔保債務
    協商機制」，與最大債權銀行安泰商業銀行（下稱安泰銀行
    ）達成分期還款協議，同意自95年8 月起，分180 期，利率
    年息3%，每月償還新台幣（下同）16,676元。惟嗣後因被強
    制扣薪、減薪而毀諾，有不可歸責於己之事由致履行顯有重
    大困難，爰依法聲請更生等語。
二、按債務人與金融機構協商成立者，不得聲請更生或清算，但
    因不可歸責於己之事由，致履行顯有重大困難者，不在此限
    ；本條例施行前，債務人依金融主管機關協調成立之中華民
    國銀行公會會員辦理消費金融案件無擔保債務協商機制與金
    融機構成立之協商，準用前項之規定，消費者債務清理條例
    第151 條第5 項、第6 項分別定有明文。蓋該債務清償方案
    係經債務人行使程式選擇權而與債權人締結之債務清理契約
    ，其即應受該契約之拘束，且消債條例更生之規範目的，係
    在維持債務人基本生活之情況下，於債務人之能力範圍內盡
    力清償債務，非謂債務人得任意利用債務清理程式減輕債務
    ，因此，為避免債務人針對已成立之協商方案任意毀諾，濫
    用更生或清算之債務清理程式，須債務人於協商成立後因不
    可歸責於己之事由，致其無法履行原定清償方案，始例外得
    依消債條例聲請更生或清算。
三、經查，聲請人前於95年7 月間依金融主管機關協調成立之中
    華民國銀行公會會員辦理消費金融案件無擔保債務協商機制
    ，與最大債權金融機構安泰銀行達成協商，協議自95年8 月
    起，分180 期，以利率3%，每期按月還款16,676元，依各債
    權銀行債權金額比例清償各項債務，至全部清償為止，聲請
    人自95年8 月履行至96年8 月之事實，業據安泰銀行檢附協
    議書、無擔保債務還款計畫等向本院陳報明確。是本件聲請
    人向本院聲請更生，自須審究其是否有「不可歸責於己事由
    致履行顯有重大困難」之情事。經查，
    (一)聲請人自94年9 月28日起即任職於聯倉交通股份有限公司
      （下稱聯倉公司）迄今，有聲請人之勞工保險被保險人投
      保資料表在卷可憑。其95年度之年所得為376,165 元，96
      年度之年所得為361,115 元，此有該2 年度財政部臺北市
      國稅局綜合所得稅各類所得資料清單在卷可稽。經換算平
      均月薪資均在30,093元至31,347元之間：【計算式：
      376,165元÷12＝31,347元（95年度）、361,115元÷12＝
      30,093元（96年度），元以下四捨五入】，協商成立前、
      後之收入尚屬穩定且無重大變動，有依原協商條件履行之
      能力。
    (二)聲請人主張其毀諾係因遭強制扣薪、減薪等不可歸責之事
      由所致云云，並提出臺灣桃園地方法院96年8 月14日桃院
      木執96執地字第42711 號執行命令為證。惟聲請人95及96
      年度之平均月收入在30,093元至31,347元之間，有如前述
      ，並無薪資減少致影響其經濟狀況之情。而聲請人主張有
      遭扣薪致影響清償能力乙節，固據提出臺灣桃園地方法院
      96年8 月14日之執行命令為證。惟依該支付命令所載，債
      權金額僅為13,491元，及自94年12月22日起至清償日止，
      按年息6.02% 計算之利息，暨自95年1 月22日起之違約金
      並訴訟費用1,800 元，聲請人遭扣薪1 、2 月即可全數清
      償，其對聲請人之償債能力應不生重大影響。聲請人主張
      因遭強制扣薪、減薪，致無法繼續履約，毀諾係不可歸責
      於己等語，亦難採信。
    (三)聲請人另主張每月尚須支出房租4,000元、水費、電費、
      瓦斯費、電話費及行動電話費2,000元、第四台520元、公
      車費1,500 元、保險費（月繳）5,368 元、保險費（季繳
      ）2,365 元（即月繳788 元）及餐費3,000 元至4,000 元
      （共約17,176元至18,176元之間）。惟聲請人係居住於臺
      北縣，未婚並無家累，依行政院主計處所公告97年度臺灣
      省低收入戶最低生活費用每人每月為9,829 元，該費用已
      包括食、衣、住、行之費用，聲請人既已負債，自應更節
      衣縮食、力求簡約（聲請人上開生活費用中每月高達
      6,156 元之商業保險費用，依聲請人之收入及負債狀況，
      顯非適當且必要），故聲請人每月超逾9,829 元範圍之生
      活支出，尚難認屬維持基本生活之必要支出。而聲請人如
      再撙節開支，或另增闢收入來源，依原協商條件履行，應
      無重大困難。是聲請人主張其毀諾係因不可歸責於己之事
      由，尚非可採。
    (四)末查，聲請人前曾於97年10月28日與安泰銀行就其債務達
      成個別協商一致性方案之協議，內容為「聲請人同意自97
      年11月起，分156期，利率2%，於每月10日以3,508元清償
      安泰銀行各項無擔保債務，至全部清償為止」，惟聲請人
      僅依約履行1期後，又毀諾未繳等情，已據安泰銀行檢附
      協議書向本院陳報明確，有該行97年12月10日民事陳報狀
      及本院公務電話紀錄表存卷可憑。觀諸上開協商方案之金
      額及利率，顯然優於聲請人於毀諾前之還款條件，則聲請
      人既已利用裁判外債務清理程序與債權銀行達成清償協議
      ，即應以最大誠意加以履行，聲請人嗣後竟又再度毀諾，
      實難謂無將契約自由之私法秩序視為無物之情形，顯見本
      件縱令進入更生程序，亦難期待聲請人依更生條件全部履
      行完畢，進而有消費者債務清理條例第74條債務人未依更
      生條件履行，債權人對其為強制執行之可能，倘經法院宣
      告清算，將徒增程序勞費，毫無實益，本院認聲請人更生
      之聲請尚難允准。
四、綜上所述，本件聲請人並無依原協商條件履行顯有重大困難
    之情事，揆諸首開說明，應認本件之聲請與消費者債務清理
    條例第151 條第5 項規定即有不符，應予駁回，爰裁定如主
    文。
中    華    民    國    98    年    5     月    8     日
              民事第二庭    法      官  陳麗玲
上為正本係照原本作成
如不服本裁定，應於裁定送達後10日內，以書狀向本院提出抗告
，並繳納抗告費新臺幣1千元
中    華    民    國    98    年    5     月    8     日
                            書  記  官  吳俞玲


司法院資訊處製作；財團法人民間司法改革基金會備份。
